【裁判字號】    97,訴,1354
【裁判日期】    971022
【裁判案由】    政府採購法
【裁判全文】
臺北高等行政法院判決
                                      97年度訴字第1354號
                              .
原      告  凱撒琳股份有限公司
代  表  人  甲○○
訴訟代理人  陳建宏  律師
複代理人    柯佩吟  律師
被      告  花蓮縣花蓮市公所
代  表  人  乙○○（市長）
訴訟代理人  歐宇倫  律師
複代理人    林煜翔  律師
上列當事人間因政府採購法事件，原告不服行政院公共工程委員
會中華民國97年3月21日訴0000000號審議判斷，提起行政訴訟。
本院判決如下：
    主  文
原告之訴駁回。
訴訟費用由原告負擔。
    事  實
一、事實概要：原告參與被告辦理之「花蓮市立托兒所96學年度
    美語教材委託專業服務」採購案(下稱系爭採購案)，被告以
    原告與敦煌書局股份有限公司(下稱敦煌書局)之投標文件內
    容有政府採購法第50條第1項第5款所稱「重大異常關聯者」
    之情形，認定原告有影響採購公正之違反法令行為，除依同
    法第48條第1項第2款規定不予開標決標外，並依同法第31條
    第2 項第8 款規定，以96年7 月13日花市行字第0960015584
    號函( 下稱原處分) 通知原告所繳納之押標金不予發還，原
    告對被告前開沒收押標金之處分提出異議，因不服被告96年
    11月29日花市行字第0960024266號函之異議處理結果，提出
    申訴，經審議判斷駁回後，遂提起本件行政訴訟。
二、兩造聲明：
    (一)原告聲明：申訴審議判斷、異議決定及原處分均撤銷。
    (二)被告聲明：原告之訴駁回。
三、兩造之爭點：
    1.原告與敦煌書局之投標文件內容是否有重大異常關聯之情
      形？
    2.被告以原告就有影響採購公正之違反法令行為，而沒收其
      押標金，是否合法？
    (一)原告主張之理由：
      1.查原告與敦煌書局均設於同一棟大樓，既為同業及合作
        廠商，且敦煌書局之監察人陳文棋即為原告之董事，雙
        方關係良好，平日即常有業務上之往來，故敦煌書局於
        接獲原告告知被告有此勞務採購案之訊息，雖對此採購
        案有高度之投標意願，但因知悉時間較晚，且截標日期
        將屆，臨時準備恐有所不及，為爭取時間乃央請原告公
        司之承辦人員，順便協助敦煌書局一併處理包含押標金
        支票開立等投標前置作業，也因此才會發生被質疑有「
        異常關聯」之情形。實則敦煌書局係以自己投標之意思
        參與投標，與原告間並非假性競爭之陪標行為( 實際上
        亦無陪標之必要，詳如後述) ，雖然形式上有上開所謂
        「異常關聯」之表象，但實質上並無任何「影響採購公
        正」之違反法令行為，故原處分、異議決定及申訴審議
        判斷之認定均有違誤。
      2.被告雖謂依政府採購法第31條第2項第8款規定及行政院
        公共工程委員會( 下稱公共工程會)92 年11月6 日工程
        企字第09200438750 號函示說明二：「機關辦理採購，
        如發現廠商有政府採購法第50條第1 項第5 款…情形，
        本會依本法第31條第2 項第8 款規定，認定該等廠商有
        影響政府採購公正之違反法令行為，其押標金應不予發
        還或追繳」意旨，通知原告廢標結果及押標金不予發還
        云云。然原告及敦煌書局公司係各自提出自己之出版品
        參與投標，顯非一般陪標之假性競爭情形，加以除原告
        及敦煌書局公司外，尚有第3 家廠商「私立中華美語舞
        蹈短期補習班」參與投標，亦無圍標或任何足以影響採
        購公正性之情形。至於被告認定「重大異常關聯」之情
        形，純係因原告之承辦人員倉促代敦煌書局處理投標作
        業所致，否則衡諸常情，倘敦煌書局係配合原告陪標，
        或原告有意借用其名義參加投標，雙方定會小心注意以
        圖掩飾，焉有可能投標文件蓋錯負責人印章時，尚以「
        劃叉」塗改或以「修正帶」修正？甚至連投標文件之筆
        跡、地址亦不加區分？押標金支票又係同一銀行開立且
        連號？自暴其短洩漏違法行徑，置公司數十年之商譽於
        不顧？
      3.再參諸台灣高等法院96年度上易字第456 號判決亦揭明
        ：「現代分工精密之商業經濟活動，每多垂直或水平整
        合各廠商共同經營同一或類似之營業內容，以求更具效
        率之運作，並創造各企業廠商間之最大利潤，故於同一
        投標採購案，為求集團間或上下游廠商間均能獲取商業
        利益，如分別或共同以各廠商之名義參與投標，以獲得
        最大之得標機會，自難謂不具有正當之理由，而與單純
        借牌陪標之行為尚屬有間」。原告及敦煌書局均屬具有
        與投標案相關營業內容之合法廠商，並非空殼公司，平
        日即有業務往來，縱然一同投標以圖增加得標機會，之
        後再互相支援共享其利，亦合於現代企業運作之模式，
        於法無違，倘僅以押標金支票連號即謂係「借牌陪標」
        ，其思考未免過於單純，故原處分機關及審議判斷機關
        之認定，實不足為據。
      4.復查，系爭採購案係採限制性招標，故並無政府採購法
        第48條所定，須3 家以上合格廠商投標始得開標決標之
        限制。則投標廠商家數越少，對原告反更有利，又有何
        動機與必要，需借用敦煌書局名義投標，以增加家數符
        合基本形式之要求？又本件係採「最有利標」方式，依
        投標須知已明定預算金額為2,304,000 元，於此固定金
        額範圍內投標廠商衡量其成本與報酬，各自提供教材、
        大綱、師資等，為「最有利標」之公開評選，故無投標
        金額高低之比較問題，投標文件應無商業祕密須加以保
        守；況原告與敦煌書局間本為關係良好之合作廠商，無
        論係何人得標均可互相支援共享其利，更無何商業秘密
        須加以保守可言。從而，敦煌書局委託原告代辦所有投
        標之前置作業，應無何值得懷疑之處，被告認定本件係
        屬假性競爭，敦煌書局公司並無投標之真意云云，實屬
        未考量本件招標及決標方式之特殊性，及原告與敦煌書
        局公司間友好關係之錯誤判斷，自有違誤。
      5.敦煌書局與原告係提出各自出版之教材參與投標，且該
        等教材內容眾所周知，實無須保守之商業秘密守：
        (1)敦煌書局所提供之教材「Give Me Five」，係於90年
          5 月即出版之商品，早已廣為人知，縱其未委託原告
          處理投標之前置作業，原告亦可推知悉其參與投標之
          教材及教材內容。而原告提出之教材「Giddy Up」，
          亦早於95年及96年在宜蘭、花東地區服務數十家幼稚
          園等作為授課教材，且原告於銷售該教材時，即隨書
          附贈教學課程大綱，故廣大消費者對於上開教材內容
          及課程大綱亦知之甚詳。而敦煌書局及原告在參與投
          標前，準備參與投標之上開教材既均屬眾所周知之事
          ，自無何商業秘密須加以保守，此根本無所謂洩漏秘
          密或影響彼此之競爭性可言。
        (2)如前所述，本件係採「最有利標」之公開評選，究竟
          招標機關及評選委員會選擇如何內容之教材？係以基
          礎、短期及需較少學習時數之教材為教學內容，亦或
          以複雜、長期及較多學習時數之教材為教學內容？其
          均取決於評選委員對花蓮地區之幼兒，係採何種美語
          教學理念，究竟何種教材能受評選委員之青睞，均屬
          未定之數。因此，即使某一廠商知悉他家廠商所提出
          之投標教材為何，亦不影響招標結果，實係因招標機
          關並未公布其評選之具體標準何在，對於如何之教材
          較易得標並不具有可預測性。
        (3)而原告提供之前揭教材係以一般幼稚園之幼兒為適用
          對象，著重在認識基礎字母及發音之簡易教學，以及
          課程為每週0.5 至1 小時、教科書每冊6 個單元之短
          期教學，與敦煌書局之教材係以雙語幼兒園為適用對
          象，其除基礎字母認識與發音外，更著重美語對話等
          深入教學，其課程為每週2.5 至3 小時、教科書每冊
          12個單元之長期教學。因此，原告之教材與敦煌書局
          之教材，兩者之教學方法、授課時數及教學目標不同
          ，彼此並不具有替代性，不可能互相剽竊或仿效，即
          使敦煌書局知悉原告之投標教材為何，對其投標行為
          亦不致產生任何影響，最後仍是由各家廠商各自提供
          自己出版之教材，由招標機關做「最有利標」之公開
          評選，此實無損及公共利益之虞。
      6.退萬步言，如認敦煌書局屬於陪標行為 (原告否認），
        仍與政府採購法所規範之「借用或冒用他人名義或證件
        ，或以偽造、變造之文件參加投標」之態樣不同：
        (1)按所謂「陪標」，係指廠商自己有投標資格可以投標
          ，且實際上亦已參加投標，但為達法定家數避免流標
          ，故邀請其他廠商陪同投標之情形；而所謂「借牌投
          標」，則係指廠商自己無法投標，而必須借用他人名
          義或證件始能投標之情形。就政府採購法第31條第2
          項之各款情形而言，如屬「陪標」，應適用該條項第
          8 款「其他經主管機關認定有影響採購公正之違反法
          令行為者」之規定處理；如屬「借牌投標」，則應適
          用該條項第2 款「投標廠商另行借用他人名義或證件
          投標」之規定處理。
        (2)另就政府採購法第50條第1 項規定之各款情形而官，
          如屬「陪標」，應適用該條項第5 款「不同投標廠商
          問之投標文件內容有重大異常關聯者」之規定處理；
          如屬「借牌投標」，則應適用該條項第3 款「借用他
          人名義或證件投標」之規定處理，兩者確有不同，此
          參諸該第5 款之立法說明：「第1 項增訂第5 款，以
          防止假性競爭行為，例如不同投標廠商間之投標文件
          內容筆跡相同、押標金由同一人繳納、掛號信連號、
          地址相同、電話號碼相同之情形。」可見增訂此第5
          款之主要目的，確係在規範「陪標」行為，而與同條
          項第3 款規定「借牌投標」之情形並不相同。故本件
          充其量僅得認定敦煌書局有陪標行為，但絕非原告有
          向其「借牌投標」行為，此與政府採購法第101 條第
          l項第2款所規定之情形並不相符。
    (二)被告主張之理由：
      1.訴外人敦煌書局無投標真意：
        (1)訴外人敦煌書局自謂為參與本次標案，特選擇最適商
          品「Give Me Five」以希冀投標，具高度企圖心，故
          非假性競爭之「陪標行為」。惟如確實具備得標的決
          心，怎會就投標資格未予審查，雖不具被告要求之「
          立案補習班」之資格，即貿然予以投標。而投標資料
          亦未親身準備，全程由應為競爭對手之原告司代為填
          寫，亦未於事後妥適檢查，致有誤蓋原告公司負責人
          之印章後，逕自劃叉，另於其旁重蓋原告負責人印章
          之明顯疏漏；顯見敦煌書局實未有投標之真意僅形式
          擇定一教材，聊備一格予以充數，以配合原告參標。
        (2)敦煌書局從投標文件製作等前置作業，至參與投標文
          件之寄送，甚至於若未得標之退還押標金等作業，皆
          由其競爭對手即原告全權處理；又稽，敦煌書局屬國
          內知名廠商，年營業額高達數額，接觸相關教育採購
          案更由來已久，經驗豐富，自當明瞭政府採購法之要
          求，其為免觸犯上開法令，更應審慎防杜相關瓜田李
          下之情事發生。然綜觀其參標過程錯漏不斷，遺留許
          多陪標之跡證，倘真有心投標縱使交由原告公司代為
          處理，亦應於相關環節處予以審查，惟其過程始終無
          心留意未為掩飾，顯見其根本未在意本件區區200 萬
          標案之得標與否，而係為配合原告陪同參與標案。
      2.原告與敦煌書局間具有重大異常關聯之假性競爭之嫌：
        (1)按政府採購法第50條第1項第5款之立法說明，為防止
          假性競爭行為，造成政府採購案之弊端，導致採購品
          質不具，特增此規定，並舉例說明下列事實為具有重
          大異常關聯內容，諸如不同投標廠商間之投資廠商間
          之投標文件內容筆跡相同，押標金由同一人繳納、掛
          號信連號、地址相同、電話號碼相同之情形，具有重
          大異常關聯內容。上開立法理由皆為政府長期歸納，
          圍標或陪標廠商間於投標過程中慣常出現之不法徵兆
          ，而徵諸本案2 廠商之投標過程及投標文件，與立法
          理由所舉例子無一不符，正係政府採購法所增訂立法
          ，欲防杜投標廠商間之假性競爭現象。
        (2)再如原告自述與敦煌公司平日即有業務往來，關係良
          好，縱然一同投標以圖增加得標機會，之後再互相支
          援共享其利，亦於法無違。顯見原告已自承2 廠商於
          投標時，並無競爭之真意，2 廠商欲聯合參與標案增
          加得標機會，事後再瓜分得標利益，正屬假性競爭之
          態樣。此等聯合投標之心態與舉措，不僅對其餘單獨
          投標之參標廠商有所不公，也破壞政府欲藉由廠商競
          爭而優化得標條件，進而擇取最為符合公共利益廠商
          之本意。
        (3)原告雖稱本件標案為限制性招標，職是，其無須邀同
          敦煌書局陪標以達法定廠商須至3 家之要求。實則，
          假性競爭之廠商間，本不以夥同廠商達致法定家數為
          唯一目標，蓋是否有不受控制之廠商參與投標，本非
          陪標廠商所得掌握，從而事先聯合不定數目之廠商假
          意投標，製造假性競爭，提高得標機率即可。故即便
          僅係2 家廠商聯合投標亦屬政府採購實務上常見之不
          法手段，於本案正屬適例。
      3.本件標案雖屬「最有利標」，然投標廠商所參標之各項
        資料內容，仍應互保秘密，維持競爭狀態：
        (1)「最有利標」之競爭條件係由開標單位自行取捨，非
          單以投標金額為唯一競爭條件，諸如：規格、品質、
          後續維修、商譽等諸多有形、無形條件併同考慮，故
          競標條件中金額僅係其中一環，非為重要因素。而本
          案雖已就金額先予公佈，然尚有其餘條件須加以比較
          ，亦有客觀之評選標準可先行預測，非可逕由開標單
          位流於主觀取捨，既有評選標準可供預測，則參標廠
          商間為求得標，基於競爭狀態當須互相保持秘密狀態
          ，不欲彼此間參標資料加以流通，使競爭對手得悉底
          細降低自身得標機率。然原告及案外人敦煌書局，卻
          一反常態事先將參標資料彼此流通，已有違一般參標
          廠商間基於競爭嚴守機密之現象。
        (2)另按政府採購法第57條第1、2款規定，此等規定即要
          求機關於處理最有利標之過程，不得將自身評選標準
          及廠商資料予以洩漏造成不公現象。由政府採購法已
          有嚴格法令規定要求開標機關以維持競爭廠商間之公
          平，足見即使於最有利標時，參標廠商間基於得標企
          圖，均會嚴守自家投標資料，豈如原告所述於最有利
          標時，參標廠商無須保持商業機密，可事先流通參標
          資料，全然背離廠商投標時之常態。
      4.又查，原告從投標文件製作等前置作業，至參與投標文
        件之寄送，甚至若未得標之退還押標金等作業，皆幫忙
        具有競爭資格之敦煌書局全權處理，對於其他參與競標
        之廠商及被告已不具有誠信及公平公開之投標真意，而
        為假性競爭之實。這與現代分工精密之商業經濟活動，
        每多垂直或水平整合各廠商共同經營同一或類似之營業
        內容，以求更具效率之運作，並創造各企業廠商間均能
        獲取商業利益有所不同( 參考台灣高等法院96年上易字
        第456 號判決) 。故原告之行為，不管係以陪標行為重
        大異常關聯定義之，或係以借本人名義或證件予參加投
        標行為定義之，依據整個投標過程及有關事實判斷之，
        皆不違背其確實為假性競爭之違法行為，效果並無不同
        。從而，被告依法認定原告有政府採購法第50條第1 項
        第5款 及同法第31條第2 項第8 款之違法，於法並無違
        誤。
    理  由
一、按「機關得於招標文件中規定，廠商有下列情形之一者，其
    所繳納之押標金，不予發還，其已發還者，並予追繳：…八
    、其他經主管機關認定有影響採購公正之違反法令行為者。
    」「投標廠商有下列情形之一，經機關於開標前發現者，其
    所投之標應不予開標；於開標後發現者，應不決標予該廠商
    。…五、不同投標廠商間之投標文件內容有重大異常關聯者
    。」政府採購法第31條第2項第8款及第50條第1項第5款分別
    定有明文。
二、本件原告參與被告辦理系爭採購案之投標，經被告於96年7
    月6 日開標時，發現原告之投標文件內容與另一投標廠商敦
    煌書局所附之押標金支票開立日期、銀行相同，且為連號；
    二家廠商所有投標文件書寫之筆跡相同；敦煌書局之投標文
    件原先蓋用原告負責人印章，其後再以劃叉或修正帶修正；
    二家廠商退還押標金申請書及敦煌書局委託書上委託人所留
    地址相同；及敦煌書局投標單信封快遞託運單寄件人為原告
    等情，核有政府採購法第50條第1 項第5 款所稱「重大異常
    關聯者」之情形，因認原告有影響採購公正之違反法令行為
    ，乃依同法第31條第2 項第8 款規定及公共工程會92年11月
    6 日工程企字第09200438750 號函示，以96年7 月13日花市
    行字第0960015584號函通知原告所繳納之押標金不予發還，
    並以96 年11 月29日花市行字第0960024266號函駁回原告之
    異議之事實，為兩造所不爭，並有系爭採購案投標須知、原
    告及敦煌書局之投標文件、被告開標、廢標紀錄及前開各函
    附原處分卷第13-22 、33-47 頁可稽，堪信為真實。
三、原告起訴主張：敦煌書局係有自行投標之意願，且以其出版
    之美語教材參與投標，與原告間斷非假性競爭之陪標行為，
    原告並無影響採購公正之違反法令行為；況系爭採購案係採
    限制性招標，無投標廠商之家數限制，原告並無邀敦煌書局
    陪標之必要；且本件決標係採最有利標方式，亦無投標金額
    高低之比較問題，敦煌書局與其所提出之教材內容亦眾所周
    知，實無洩露商業祕密或妨害彼此競爭之問題，被告認定原
    告有政府採購法第31條第2項第8款之違法，確有違誤等語。
    故本件之爭執，在於原告與敦煌書局之投標文件內容是否有
    重大異常關聯之情形？及被告以原告有影響採購公正之違反
    法令行為而沒收其押標金，是否合法？
四、經查：
    (一)按政府採購法之制定，在於建立政府採購制度，依公平、
      公開之採購程序，提升採購效率與功能，並確保採購品質
      ( 同法第1 條參照) 。是以，倘若「不同投標廠商間之投
      標文件內容有重大異常關聯」而為實質上假性競爭之行為
      ，已影響投標之公正性，即與政府採購法為確保公平、公
      開採購程序之立法意旨有違，自非法之所許，故同法第50
      條第1 項第5 款明定，招標機關如發現投標廠商如有上述
      情形者，應不予開標或決標予該等廠商。因此，該等廠商
      既有前述影響採購公正之違反法令之行為，依同法第31條
      第2 項第8 款規定，該等投標廠商所繳納之押標金，自應
      不予發還或追繳之。公共工程會92年11月6 日工程企字第
      09200438750 號函略以：「機關辦理採購，如發現廠商有
      政府採購法( 以下簡稱本法) 第50條第1 項第5 款『不同
      投標廠商間之投標文件內容有重大異常關聯者』情形，本
      會依本法第31條第2 項第8 款規定，認定該等廠商有影響
      政府採購公正之違反法令行為，其押標金應不予發還或追
      繳。」係本於中央主管機關職權所為之釋示，經核與前揭
      法律規定相符，自得予援用。
    (二)次按，政府採購法第50條第1項第5款規定之立法理由，係
      防止假性競爭行為，已如前述，且其立法說明亦臚列諸如
      不同投標廠商間之投資廠商間之投標文件內容筆跡相同，
      押標金由同一人繳納、掛號信連號、地址相同、電話號碼
      相同之情形，均屬具有重大異常關聯內容(見本院卷第46-
      47頁) 。本件觀諸原告與敦煌書局所填寫之投標文件筆跡
      相同、押標金支票開立日期及銀行相同，且為連號、渠等
      退還押標金申請書及委託書受委託人所留地址相同、敦煌
      書局投遞標單信封之一般快捷託運單寄件人姓名為原告、
      託運單上地址與原告公司投標文件中退還押標金申請書上
      地址相同等情，經與前述立法理由所舉例子無一不符，足
      認原告之投標文件內容與敦煌書局具有前述政府採購法第
      50條第1 項第5 款所稱「重大異常關聯」之情形，已涉有
      假性競爭之不正當行為，洵堪認定。
    (三)復衡諸一般經驗法則，具有投標真意之廠商，必定會審慎
      瞭解政府標案之投標條件，並提出最具競爭力之投標條件
      以為競標，尤其是限制性招標之政府採購案，於本件限制
      性招標必須委託專業服務、技術服務或資訊服務，經公開
      客觀評選為優勝者，始有得標可能。惟查，訴外人敦煌書
      局於投標之初，即未詳盡了解整個招標條件，於投標過程
      ，亦未親自參與，自投標文件製作等前置作業，至參與投
      標文件之寄送，甚至於若未得標之退還押標金等作業，全
      程皆由應為競爭對手即原告全權處理，敦煌公司亦未於事
      後妥適檢查，致有前述誤蓋原告公司負責人之印章後，逕
      自劃叉；另於其旁重蓋原告負責人印章之明顯疏漏，顯與
      常情不合，被告主張敦煌書局並無投標之真意，僅形式擇
      一教材充數，以配合原告參與投標，尚非無憑。又參諸原
      告自承與敦煌公司平日即有業務往來，關係良好，縱一同
      投標以圖增加得標機會，之後再互相支援共享其利，亦於
      法無違云云，益徵原告與敦煌書局並無競爭之真意，而欲
      聯合參與標案增加得標機會，事後再瓜分得標利益，亦屬
      實質上假性競爭之行為，而此等聯合投標之行為，不僅對
      其餘單獨投標之參標廠商有所不公，亦破壞政府採購法欲
      建立廠商間之良性競爭環境，並藉由廠商競爭而優化得標
      條件，以確保、提昇政府採購品質之立法宗旨。
    (四)又查，系爭採購案係採限制性招標方式辦理，並準用最有
      利標之評選規定，由招標機關與獲評選為最優之廠商議價
      後決標(見原處分卷第13、14頁反面)。準此，招標機關與
      廠商議價前之開標、審標及決標程序，仍採向不特定廠商
      公開公告，並公開開標與評選方式辦理，除無投標廠商之
      家數限制外，其與一般公開招標之開標及審標程序並無二
      致。而系爭採購案雖採「最有利標」原則，並無價格上之
      競爭（單價固定），惟仍應由評選委員會就各投標廠商所
      提供之教材、服務（含教學理念、品質及教師素質等）進
      行評選，各投標廠商自應在招機關訂定之公開、客觀標準
      下為競爭，以維持採購之公平合理，並防止假性競爭。且
      被告就此採購案亦訂有相關評選標準及決標原則供各投標
      廠商參閱，衡情參標廠商間為求得標，基於競爭狀態當須
      互相保持秘密狀態，不欲彼此間參標資料加以流通，使競
      爭對手得悉底細降低自身得標機率，自屬當然，然原告及
      訴外人敦煌書局卻一反常態，事先將參標資料彼此流通，
      已違一般常情；另參諸政府採購法第57條第1款、第2款規
      定：「機關依前二條( 即第55條最低標決標之採購無法決
      標處理、第56條最有利標) 之規定採行協商措施者，應依
      下列原則辦理︰一、開標、投標、審標程序及內容均應予
      保密。二、協商時應平等對待所有合於招標文件規定之投
      標廠商，必要時並錄影或錄音存證。」此等規定即要求機
      關於處理最有利標之過程，不得將自身評選標準及廠商資
      料洩漏，而造成不公平現象。故由政府採購法已嚴格規定
      要求開標機關以維持競爭廠商間之公平，足見即使於最有
      利標時，參標廠商間基於得標企圖，均會嚴守自家投標資
      料，豈如原告所述於最有利標時，參標廠商無須保持商業
      機密，可事先流通參標資料，全然背離廠商投標時之常態
      。原告執系爭採購案採限制性招標，辯稱其代敦煌書局處
      理投標之前置作業，並無洩露商業祕密或妨害彼此競爭之
      問題，其亦無邀敦煌書局陪標之必要云云，亦無足採。
五、綜上所述，原告之主張，均無足採。被告以原告與敦煌書局
    之投標文件內容有重大異常關聯之情形，因認原告涉有政府
    採購法第31條第2項第8款之「影響採購公正之違反法令行為
    」，通知原告所繳納之押標金不予發還，並駁回原告異議之
    處理結果，並無違誤，審議判斷予以維持，亦無不合，原告
    仍執前詞，訴請撤銷，為無理由，應予駁回。
據上論結，本件原告之訴為無理由，爰依行政訴訟法第98條第1
項前段，判決如主文。
中    華    民    國    97    年    10    月   22     日
                    臺北高等行政法院第二庭
                              審判長法  官  徐瑞晃
                                    法  官  陳金圍
                                    法  官  蕭惠芳
上為正本係照原本作成。
如不服本判決，應於送達後20日內，向本院提出上訴狀並表明上
訴理由，如於本判決宣示後送達前提起上訴者，應於判決送達後
20日內補提上訴理由書（須按他造人數附繕本）。
中    華    民    國    97    年    10    月   22     日
                                    書記官   李淑貞


司法院資訊處製作；財團法人民間司法改革基金會備份。
